【裁判字號】    95,易,2725
【裁判日期】    951204
【裁判案由】    詐欺
【裁判全文】
臺灣臺中地方法院刑事判決              95年度易字第2725號
公  訴  人  臺灣臺中地方法院檢察署檢察官
被      告  丙○○○
上列被告因詐欺案件，經檢察官聲請簡易判決處刑（聲請案號：
：95年度偵字第4137號），本院豐原簡易庭認不宜以簡易判決處
刑，簽移本院刑事庭依通常程序審理，判決如下：
    主    文
林鄒菊英連續意圖為自己不法之所有，以不正方法由自動付款設
備取得他人之物，處有期徒刑伍月，如易科罰金，以銀元參佰元
即新台幣玖佰元折算壹日。緩刑貳年。
    犯罪事實
一、林鄒菊英係甲○○所經營之「普濟老人安養中心」之員工，
    於民國（下同）九十四年七月間受丁○○僱用擔任看護丁○
    ○之工作，丁○○為方便支付林鄒菊英薪資，乃於九十四年
    七月間在台中市台中榮民總醫院交付其所有之郵局活儲帳戶
    帳號00000000000000號提款卡予林鄒菊英並
    告知林鄒菊英提款卡密碼，詎林鄒菊英竟基於意圖為自己不
    法所有之概括犯意，於九十四年七月二十四日早上六時零八
    分十三秒，在台中市台中榮民總醫院一Ｆ１櫃員機前，以不
    正方法輸入上開密碼而領取新台幣（下同）六萬元，再接續
    於同日六時十分十秒，在同一地點，以不正方法輸入上開密
    碼而領取四萬元，另於九十四年七月二十五日下午二時三十
    一分零二秒，在台中縣龍井新庄郵局１Ｆ２自動櫃員機前，
    以不正方法輸入上開密碼而領取五萬元使用，因而連續詐得
    丁○○所有存放於上開郵局內之現金十五萬元，嗣經丁○○
    發覺帳戶內之金額短少向普濟老人安養中心反應，因未能取
    回上開林鄒菊英詐領之金錢而報警究辦。
二、案經丁○○訴由台中縣警察局烏日分局報請臺灣臺中地方法
    院檢察署檢察官後聲請簡易判決處刑。
    理    由
一、訊據被告林鄒菊英坦承從丁○○上開帳戶內領取十五萬元現
    金使用等情不諱，惟矢口否認有以不正方法取得上開現金，
    辯稱：上開十五萬元是丁○○親口說要借伊的云云。惟查：
    （一）告訴人丁○○於偵審中均否認伊於九十四年七月二十
    四、九十四年七月二十五日被告提領上開十五萬元之前有答
    應借款予被告林鄒菊英等語，並於本院結證稱：「我要領一
    萬元付給被告薪資，被告去領說晚上不能領，要隔天才能領
    ，我說好，後來我的朋友還給我六萬元，阿菊跟我說要向我
    借五萬元，湊二十萬元要裝潢房子，五萬元是我心甘情願借
    給她，十五萬元是她給我盜領的。」（此為證人回答檢察官
    問：「你當時把提款卡交給被告是要作何事？」之問題）、
    「是。我一共借她二十萬元，五萬元是心甘情願借給她，十
    五萬元是她給我盜領的，總共借她二十萬元，過了沒有幾天
    負責人說叫我不要張揚出去，每月將阿菊的錢扣下來給你，
    而且還寫了和解書，載明什麼時間要還我多少錢。」（此為
    證人回答檢察官問：「她的意思是否是她自己已經有十五萬
    元，要跟你借五萬元湊二十萬元否？」之問題）、「沒有經
    過我的同意領取的。」（此為證人回答檢察官問：「十五萬
    元是否有經過你的同意領取？」之問題）等語。告訴人既坦
    承伊於拿到朋友清償借款之現金後拿五萬元借給被告，應無
    另外誣指被告盜領十五萬元之理，況告訴人警訊、偵訊及本
    院審理時所供情節一致，對於本案和解之經過情形亦陳述明
    確，堪認告訴人年紀雖長，但記憶力尚可，並無記憶不清之
    情形，上開指訴堪信為真實。（二）雖證人甲○○、乙○○
    均到庭結證稱：丁○○有告訴伊：被告向伊借二十萬元等語
    之事，惟本案告訴人在檢察官為主詰問時多次將上開盜領十
    五萬元之情形，說成借被告二十萬（連同真正之借款五萬元
    ），有本院審理筆錄一份在卷可憑，堪認告訴人有將「借款
    」與「盜領」之情形混為一談之情形，是以上開證人縱令聽
    聞告訴人於審判外陳稱：被告有向伊借款二十萬元等語，亦
    難認當時告訴人之真意係指被告上開提領十五萬元之行為為
    告訴人事先同意之行為，自不得作為有利於被告之證據，蓋
    告訴人於本院偵查中及本院審理時均一再強調伊只同意借五
    萬元給被告，前後並無二致，上開關於「借款」與「盜領」
    十五萬元之指訴部分，僅係告訴人丁○○用辭精確度之問題
    ，尚不影響本院對於告訴人指訴之憑信。此外被告提領上開
    十五萬元之時間地點，業據本院函詢中華郵政股份有限公司
    豐原分公司，經該公司以九十五年十一月六日營字第０九五
    ０二０三七二七號函覆本院在卷，另有上開帳戶之存摺影本
    一張在卷可憑，又被告曾因上開冒領十五萬元之情形與告訴
    人商談和解事宜，亦有和解書一件、借據一件、本票三紙附
    卷可憑，被告上開辯解，核與常情不符，不足採信，本案事
    證明確，被告犯行堪以認定。
二、核被告所為係犯刑法第三百三十九條之二第一項之以不正方
    法由自動付款設備詐取他人財物罪（就本罪之本刑關於罰金
    刑之部分新舊法之比較詳後）。被告於台中市榮民總醫院提
    款機之二次提領行為，係利用同一犯罪機會，於同一地點接
    續為之之行為，為接續犯，惟第三次之冒領行為係次日之行
    為，且提領之地點亦不同，在法律評價上應為另一犯罪行為
    ，惟其二次所犯以不正方法由自動付款設備詐取他人財物罪
    ，時間緊接，所犯構成要件相同之罪，顯係基於概括犯意反
    覆為之，為連續犯，依法論以一罪，並加重其刑（新舊法比
    較詳後）。爰審酌被告素行良好，且有正當工作，因一時失
    慮而冒領他人金錢使用，犯後已經設法還清上開款項，並已
    還清所有欠款，惟矢口否認犯行，犯後態度不佳等一切情狀
    ，量處如主文所示之刑，並諭知易科罰金之折算標準（新舊
    法比較詳後）。復查被告未曾因故意犯罪受有期徒刑以上刑
    之宣告，有台灣高等法院被告前案紀錄表一紙附卷可憑，因
    一時失慮而罹法典，事後已經與被害人達成和解，並還清所
    有欠款，經此刑之宣告後，當知警惕而無再犯之虞，本院認
    上開所宣告之刑，以暫不執行為適當，爰依修正後刑法第七
    十四條第一項第一款之規定，併予宣告緩刑二年，以啟自新
    。
三、按被告行為後，刑法業於九十四年一月七日修正，於同年二
    月二日公布，並於九十五年七月一日施行。按行為後法律有
    變更者，適用行為時之法律，但行為後之法律有利於行為人
    者，適用最有利於行為人之法律，修正後即現行刑法第二條
    第一項定有明文。此條規定乃與刑法第一條罪刑法定主義契
    合，而貫徹法律禁止溯及既往原則，係規範行為後法律變更
    所生新舊法律比較適用之準據法，是刑法第二條本身雖經修
    正，但刑法第二條既屬適用法律之準據法，本身尚無比較新
    舊法之問題，應一律適用裁判時之現行刑法第二條規定，以
    決定適用之刑罰法律，合先敘明。以下即比較修正施行前後
    刑法暨相關法律之規定：
（一）刑法第三百三十九條之二第一項之法定刑為三年以下有期
      徒刑、拘役或一萬元以下罰金，依修正後刑法施行法增訂
      第一條之一：「中華民國九十四年一月七日刑法修正施行
      後，刑法分則編所定罰金之貨幣單位為新臺幣。九十四年
      一月七日刑法修正時，刑法分則編未修正之條文定有罰金
      者，自九十四年一月七日刑法修正施行後，就其所定數額
      提高為三十倍。但七十二年六月二十六日至九十四年一月
      七日新增或修正之條文，就其所定數額提高為三倍」及刑
      法第三十三條第五款修正為：「主刑之種類如下：五、罰
      金：新臺幣一千元以上，以百元計算之」等規定觀之，依
      修正後之法律，刑法第三百三十九條之二第一項所得科處
      之罰金刑最高為新臺幣三萬元、最低為新臺幣一千元，然
      依被告行為時之刑罰法律，即罰金罰鍰提高標準條例第一
      條前段規定之提高倍數十倍及修正前刑法第三十三條第五
      款規定之罰金最低額一元計算，則刑法第三百三十九條之
      二第一項之罰金刑之最高額仍為新台幣三萬元，然最低額
      較新法為低。因此，比較上述修正前、後之刑罰法律，自
      以被告行為時關於科處罰金刑之法律較有利於被告。
（二）被告行為後，刑法第五十六條連續犯之規定，亦於九十四
      年一月七日修正公布刪除，並於九十五年七月一日施行，
      是於新法修正施行後，被告於本案所為之二次犯行，即須
      分論併罰。則被告之犯行，因行為後新法業已刪除連續犯
      之規定，此刪除雖非犯罪構成要件之變更，但顯已影響行
      為人刑罰之法律效果，自屬法律有變更，經比較新、舊法
      規定，修正後之規定對於被告較為不利，適用修正前刑法
      第五十六條之規定較有利於被告。
（三）被告行為後，罰金罰鍰提高標準條例第二條業已刪除，而
      刑法第四十一條第一項前段關於易科罰金之折算標準已由
      舊法之銀元一百元、二百元、三百元修正為新臺幣一千元
      、二千元、三千元，因屬科刑規範事項之變更，其折算標
      準為裁判時所應諭知，自有就新舊法規定比較之必要，經
      比較新舊法結果，以被告行為時之舊法較為有利於被告，
      是依修正後刑法第二條第一項前段之規定，本件適用被告
      行為時之舊法即依修正前刑法第四十一條第一項前段、修
      正前罰金罰鍰提高標準條例第二條、現行法規所定貨幣單
      位折算新臺幣條例第二條之規定，諭知以銀元三百元即新
      臺幣九百元折算一日為易科罰金之折算標準，較有利於被
      告。
 (四)綜合上述比較結果，本件顯屬修正前規定較有利於被告，
     依修正後刑法第二條第一項之規定，應適用修正前之刑法
     第三十三條第五款、刑法第五十六條、第四十一第一項前
     段之規定。
（五）犯罪在新法施行前，新法施行後，緩刑之宣告，應適用新
      法第七十四條之規定 (最高法院九十五年第八次刑事庭會
      議決議意旨參照)，是以本件緩刑之宣告應依修正後之規
      定。
據上論斷，應依刑事訴訟法第四百五十二條、第二百九十九條第
一項前段，刑法第二條第一項前段、刑法第三百三十九條之二第
一項、第七十四條第一項第一款，修正前刑法第三十三條第五款
、第五十六條、第四十一條第一項前段，修正前罰金罰鍰提高標
準條例第二條，現行法規所定貨幣單位折算新臺幣條例第二條，
判決如主文。
中    華    民    國    95    年    12    月    4     日
                  刑事第十五庭  審判長法  官 曾佩琦
                                      法  官 周瑞芬
                                      法  官 陳如玲
上正本證明與原本無異。
如不服本判決，應於送達後十日內向本院提出上訴狀（須附繕
本），上訴於台灣高等法院台中分院。
                                      書記官 楊賀傑
中    華    民    國    95    年    12    月    4     日
附錄論罪科刑法條
中華民國刑法第339條之2
（違法由自動付款設備取得他人之物之處罰）
意圖為自己或第三人不法之所有，以不正方法由自動付款設備取
得他人之物者，處3年以下有期徒刑、拘役或1萬元以下罰金。
以前項方法得財產上不法之利益或使第三人得之者，亦同。


司法院資訊處製作；財團法人民間司法改革基金會備份。
